【裁判字號】    97,訴,112
【裁判日期】    970204
【裁判案由】    毒品危害防制條例
【裁判全文】
臺灣基隆地方法院刑事判決               97年度訴字第112號
公  訴  人  臺灣基隆地方法院檢察署檢察官
被      告  乙○○
                    （現另案於臺灣基隆監獄執行中）
上列被告因違反毒品危害防制條例案件，經檢察官提起公訴（9
6年度毒偵續字第1號、96年度毒偵字第2112、2433號），於本院
準備程序進行中，被告就被訴之事實為有罪之陳述，本院合議庭
乃裁定由受命法官依簡式審判程序進行審理，並判決如下：
    主  文
乙○○施用第一級毒品，累犯，處有期徒刑柒月，扣案之第一級
毒品海洛因陸包（驗餘後合計淨重貳點捌玖公克）、第二級毒品
安非他命壹包（毛重零點伍公克）均併同難以完全析離之塑膠外
包裝袋沒收銷燬之、扣案之吸管製藥杓壹支、葡萄糖壹包（毛重
肆點肆公克）、黑色小零錢包壹只均沒收；又施用第一級毒品，
累犯，處有期徒刑柒月，扣案之第一級毒品海洛因壹包（驗餘後
淨重貳點零捌公克）併同難以完全析離之塑膠外包裝袋壹只沒收
銷燬之、扣案之玻璃球吸食器壹組、小型電子磅秤壹個均沒收；
又施用第一級毒品，累犯，處有期徒刑柒月，扣案之第一級毒品
海洛因壹包（驗餘後淨重零點陸玖公克）、第二級毒品安非他命
包（合計毛重點公克）均併同難以完全析離之塑膠外包裝
袋沒收銷燬之、扣案之玻璃球吸食器壹組沒收。應執行有期徒刑
壹年，扣案之第一級毒品海洛因捌包（驗餘後合計淨重伍點陸陸
公克）、第二級毒品安非他命肆包（合計毛重點捌公克）均併
同難以完全析離之塑膠外包裝袋沒收銷燬之；扣案之吸管製藥杓
壹支、玻璃球吸食器貳組、小型電子磅秤壹個、黑色小零錢包壹
只均沒收。
    事  實
一、乙○○前因贓物案件，經本院以85年度易字第1067號判處有
    期徒刑5月確定，又因違反麻醉藥品管理條例，經本院以85
    年度易字第1429 號判處有期徒刑6月確定，另因竊盜案件，
    經臺灣臺北地方法院以85 年度易字第7532號判處有期徒刑8
    月確定，再因強盜案件，經臺灣高等法院以86年度上訴字第
    3688號判處有期徒刑3年6月確定，上開案件並經臺灣高等法
    院裁定應執行有期徒刑4年7月確定，刑期自民國85年11月24
    日起算，於90年6月13 日縮短刑期假釋出監，嗣因犯竊盜案
    件經撤銷假釋，執行殘刑3年9月28日，又該竊盜案件，並經
    本院以90年度易字第522號判處有期徒刑7月確定，上開2 案
    件接續執行（3年9月28日、7月），於95年8月18日縮刑期滿
    執行完畢。
二、乙○○前因施用第二級毒品安非他命案件，經本院以90年度
    毒聲字第1280號裁定送觀察、勒戒後，因認有繼續施用毒品
    之傾向，經本院以90年度毒聲字第1371號裁定令入戒治所施
    以強制戒治，復經本院以91年度毒聲字第396 號裁定停止戒
    治付保護管束，於91年5月6日出戒治所，於91年9月26 日保
    護管束期滿執行完畢，並經臺灣基隆地方法院檢察署檢察官
    以91年度戒毒偵字第68號為不起訴處分確定。又因施用第一
    、二級毒品案件，經本院於96年4月17日以96年度訴字第162
    號分別判處有期徒刑7 月、4月，應執行有期徒刑9月確定，
    嗣經本院於96年5月7日以96 年度聲減字第747號裁定分別減
    刑為3月又15日、2 月，並定應執行有期徒刑4月15日確定；
    又再因施用第一級毒品案件，經本院於96年7月11日，以96
    年度訴字第413號判處有期徒刑10 月確定，上開二案接續執
    行（現執行中）。詎乙○○猶不知戒除毒癮，復基於施用第
    一級、第二級毒品之犯意，於附表所示之時間、地點，以將
    海洛因及安非他命一同置入玻璃球吸食器內，以燒烤方式同
    時施用第一級毒品海洛因及第二級毒品安非他命共3 次，嗣
    為警於附表所示之時間、地點查獲，並扣得如附表所示之物
    品，經乙○○同意採驗其尿液結果，分別呈如附表所示之毒
    品代謝物陽性反應，而悉上情。
二、案經基隆市警察局第一、二分局報告臺灣基隆地方法院檢察
    署檢察官偵查起訴。
    理  由
壹、程序事項：
    本件被告乙○○所犯者非為死刑、無期徒刑、最輕本刑為3
    年以上有期徒刑之罪或高等法院管轄第一審案件，其於準備
    程序進行中，先就被訴事實為有罪之陳述，經告知其簡式審
    判程序之旨，並聽取公訴人、被告之意見後，本院依刑事訴
    訟法第273條之1第1 項之規定，裁定由受命法官獨任進行簡
    式審判程序，合先敘明。
貳、認定事實所依據之證據及理由：
    (一)被告自白：被告於本院審理中自白其於附表所示之時間、
      地點以將第一級毒品海洛因及第二級毒品安非他命一同置
      入玻璃球吸食器內，以燒烤方式同時施用第一級毒品海洛
      因、第二級毒品安非他命共3 次之犯行事實，其任意自白
      核與下列事證相符，應堪採為證據。
    (二)尿液檢驗結果：
      台灣尖端先進生技醫藥股份有公司濫用藥物檢驗報告3 紙
      （分別附於96年度毒偵第783號偵查卷第61 頁、96年度毒
      偵字第2112號偵查卷第37頁、96年度毒偵字第2433號偵查
      卷第42頁），足證經被告同意採集其尿液送驗結果，分別
      呈如附表所示之毒品代謝物陽性反應。
    (三)(1)扣案白色粉末共8小包檢驗結果：
        其中6 小包部分：基隆市警察局第一分局偵查隊查獲
          涉嫌毒品危害防制條例毒初步鑑驗報告單（附於783
          號偵查卷第32頁）：經本局依中山科學研究院製造之
          三合一毒品檢驗包試劑初步檢驗結果：呈嗎啡、海洛
          因反應，毛重5.3公克。
          法務部調查局96年4月30日調科壹字第09623038830號
          鑑定書（附於本院卷）：送驗檢品6包均含第一級第6
          項毒品海洛因成分，合計淨重2.89公克，空包裝總重
          2.11公克。
        其中1 小包部分：基隆市警察局第二分局偵查隊查獲
          涉嫌毒品危害防制條例毒初步鑑驗報告單（附於2112
          號偵查卷第19頁）：經本局依聯勤204 廠之煙毒品檢
          驗包試劑初步檢驗結果：呈嗎啡、海洛因反應，毛重
          2.78公克。
          法務部調查局96年10月1日調科壹字第09623070660號
          鑑定書（附於2112號偵查卷第38頁）：送驗檢品1 包
          含第一級第6項毒品海洛因成分，淨重2.08 公克，空
          包裝重0.71公克。
        其中1 小包部分：基隆市警察局第二分局偵查隊查獲
          涉嫌毒品危害防制條例毒初步鑑驗報告單（附於2433
          號偵查卷第18 頁）：經本局依聯勤204廠之煙毒品檢
          驗包試劑初步檢驗結果：呈嗎啡、海洛因反應，毛重
          0.9公克。
          法務部調查局96年11月5日調科壹字第09623075750號
          鑑定書（附於2433號偵查卷第43頁）：送驗檢品1 包
          含第一級第6項毒品海洛因成分，淨重0.69 公克，空
          包裝重0.23公克。
      (2)扣案白色結晶物共4小包檢驗結果：
        其中1 小包部分：基隆市警察局第一分局偵查隊查獲
          涉嫌毒品危害防制條例毒初步鑑驗報告單（附於783
          號偵查卷第31頁）：經本局依中山科學研究院製造之
          三合一毒品檢驗包試劑初步檢驗結果：呈安非他命反
          應，毛重0.5公克。
        其中3小包部分：基隆市警察局第二分局偵查隊查獲
          涉嫌毒品危害防制條例毒初步鑑驗報告單（附於2433
          號偵查卷第19頁）：經本局依聯勤204 廠之煙毒品檢
          驗包試劑初步檢驗結果：呈安非他命反應，每包毛重
          分別為0.3公克、2.2公克、0.8公克。
    (四)扣案之玻璃球吸食器壹組、吸管製藥剷1支、葡萄糖1包（
      毛重4.4 公克）、黑色小零錢包1只（詳783號偵查卷第33
      頁）、電子磅秤1 個（詳2112號第39頁之扣押物品清單）
      、玻璃球吸食器壹組（詳2433號偵查卷第40頁之扣押物品
      清單），在卷可佐。
    (五)臺灣高等法院被告全國前案紀錄表附卷可參，足認被告確
      有如事實所載之觀察、勒戒、強制戒治及徒刑之執行等事
      實。
三、論罪及科刑之理由：
  (一)查海洛因、安非他命係毒品危害防制條例所列管之第一級及
    第二級毒品，此為該條例第2條第2項第1款及第2款所明定。
    核被告所為，係分別犯毒品危害防制條例第10 條第1項之施
    用第一級毒品罪及同條例第10條第2 項之施用第二級毒品罪
    。被告各次持有第一級及第二級毒品以供其各次施用，其持
    有之低度行為應為其施用之高度行為所吸收，均不另論罪。
    又被告於本院審理中供承：96年3月29 日當日亦係將海洛因
    及安非他命一起放在玻璃球吸食器內燒烤施用等語，且尚無
    證據證明其是分別施用，故應認被告96年3月29日、同年9月
    1日、同年9月30日，均係以一行為，同時施用海洛因及安非
    他命，觸犯構成要件不同之罪名，為想像競合犯，均應依刑
    法第55條規定，從一重之施用第一級毒品罪論處。又被告先
    後3 次施用毒品之行為，均係為滿足各該次之毒癮，於滿足
    毒癮後，該次行為即已完成，是各次均為各自獨立之行為，
    各具獨立性，其前後次施用毒品行為間，自無密切不可分之
    關係，各自獨立構成同一施用毒品罪責，應予分論併罰。
  (二)被告曾有如前所述之犯罪科刑及刑之執行情形，此有臺灣高
    等法院被告前案紀錄表可稽，其於有期徒刑執行完畢後，5
    年內故意再犯本件最重本刑有期徒刑之罪，均構成為累犯，
    均應依刑法第47條第1項規定論以累犯，並依法加重其刑。
  (三)爰審酌立法院於86年10月30 日三讀通過於87年5月20日公布
    ，同年月22日生效之毒品危害防制條例，該條例對於施用毒
    品之被告改以治療、矯治為目的，非重在處罰，是被告違反
    本罪實係基於「病患性」行為，而對他人甚少損害，然被告
    前曾因施用毒品，經送觀察、勒戒、強制戒治及判決執行，
    有上開前案紀錄表為憑，素行非佳，經警查獲後仍未戒絕，
    如前次輕度量刑就被告言已無法收矯治之效在衡量被告其餘
    犯罪之動機、目的、犯罪時所受之刺激、犯罪之手段、犯人
    之生活狀況、品行、智識程度、犯罪所生之危險或損害、犯
    罪後之態度等一切情狀，分別判處如主文所示之刑，並依刑
    法第51條第5款規定，定其應執行之刑。
  (四)扣案之第一級毒品海洛因8包（驗餘後合計淨重5.66 公克）
    、第二級毒品安非他命4包（合計毛重3.8公克）均併同難以
    完全析離之塑膠外包裝袋，應整體視為查獲之毒品，依毒品
    危害防制條例第18條第1 項前段規定宣告沒收銷燬之（蓋無
    論以何種方式分離包裝袋與其內裝之毒品，包裝袋內均會有
    極微量毒品殘留，故上述包裝袋應整體視為查獲毒品，一併
    宣告沒收銷燬之，參見最高法院95年度臺上字第3739號、第
    7354號判決）。另扣案之玻璃球吸食器2組、葡萄糖1包（毛
    重4. 4公克）、吸管製藥杓1支、小型電子磅秤1個、黑色小
    零錢包1 個，均係犯罪行為人即被告所有，且係供其施用第
    一級毒品海洛因及第二級毒品安非他命所用之物，業據被告
    供明在卷，爰均依刑法第38條第1項第2款規定宣告沒收。
四、據上論斷，應依刑事訴訟法第273條之1第1項、第299條第1
    項前段，毒品危害防制條例第10條第1項、第2項、第18條前
    段、第23條第2項，刑法第11條前段、第55條、第47項第1項
    、第38條第1項第2款、第51條第5款，判決如主文。
本案經檢察官甲○○到庭執行職務。
中    華    民    國    97    年    2    月    4      日
                  刑事第三庭法    官  林淑鳳
以上正本證明與原本無異。
如不服本判決應於收受本判決後10日內向本院提出上訴書狀，其
未敘述上訴理由者，並得於提起上訴後10日內向本院補提理由書
狀（均須按他造當事人之人數附繕本）「切勿逕送上級法院」。
中    華    民    國    97    年    2    月    5      日
                            書 記 官  郭廷耀
附錄論罪法條：
毒品危害防制條例第10條第1、2項
施用第一級毒品者，處 6 月以上 5 年以下有期徒刑。
施用第二級毒品者，處 3 年以下有期徒刑。
毒品危害防制條例第18條第1項前段
查獲之第一、二級毒品及專供製造或施用第一、二級毒品之器具
，不問屬於犯人與否，均沒收銷燬之；查獲之第三、四級毒品及
製造或施用毒品之器具，無正當理由而擅自持有者，均沒入銷燬
之。
附表：
┌──┬────┬─────┬──────┬────┬─────┐
│編號│犯罪時間│ 查獲時間 │ 施用方式   │查扣物品│ 科刑     │
│ 及 │   及   │    及    │            │   及   │          │
│案號│犯罪地點│ 地    點 │            │驗尿報告│          │
├──┼────┼─────┼──────┼────┼─────┤
│(1) │96年3月 │96年3月30 │將海洛因及安│海洛因6 │有期徒刑柒│
│96年│29日下午│日23時許，│非他命一起置│包（驗餘│月。      │
│度毒│7、8時許│在基隆市仁│入玻璃球吸食│後合計淨│          │
│偵字│        │四路11號「│器內，以燒烤│重2.89公│          │
│第78│臺北市松│中國龍電子│方式施用。  │克）、安│          │
│3號 │山區捷運│遊藝場」內│            │非他命1 │          │
│    │工地    │          │            │包（毛重│          │
│    │        │          │            │0.5 公克│          │
│    │        │          │            │）、吸管│          │
│    │        │          │            │製藥杓1 │          │
│    │        │          │            │支、葡萄│          │
│    │        │          │            │糖1包（ │          │
│    │        │          │            │毛重4.4 │          │
│    │        │          │            │公克）、│          │
│    │        │          │            │黑色小零│          │
│    │        │          │            │錢包1 個│          │
│    │        │          │            │。      │          │
│    │        │          │            │尿液呈  │          │
│    │        │          │            │安非他命│          │
│    │        │          │            │、甲基安│          │
│    │        │          │            │非他命、│          │
│    │        │          │            │嗎啡、可│          │
│    │        │          │            │待因陽性│          │
│    │        │          │            │反應（詳│          │
│    │        │          │            │偵查卷第│          │
│    │        │          │            │61頁）  │          │
├──┼────┼─────┼──────┼────┼─────┤
│(2) │96年9月1│96年9月2日│同上方式。  │海洛因1 │有期徒刑柒│
│96年│日某時許│11時30分許│            │包（驗餘│月。      │
│毒偵│        │，在基隆市│            │後淨重  │          │
│字第│基隆市○○○○路花源│            │2.08公克│          │
│2112│德路加油│一街前    │            │）、電子│          │
│號  │站廁所內│          │            │磅秤1個 │          │
│    │        │          │            │、玻璃球│          │
│    │        │          │            │吸食器1 │          │
│    │        │          │            │組。    │          │
│    │        │          │            │尿液呈安│          │
│    │        │          │            │非他命、│          │
│    │        │          │            │甲基安非│          │
│    │        │          │            │他命、嗎│          │
│    │        │          │            │啡、可待│          │
│    │        │          │            │因陽性反│          │
│    │        │          │            │應。（詳│          │
│    │        │          │            │偵卷第37│          │
│    │        │          │            │頁)     │          │
├──┼────┼─────┼──────┼────┼─────┤
│(3) │96年9月3│96年10月1 │同上方式。  │海洛因1 │有期徒刑柒│
│96年│0日20時 │日15時許，│            │包（驗餘│月。      │
│度毒│許      │在基隆市中│            │後淨重0.│          │
│偵字│        │正區○○街│            │9公克） │          │
│第24│基隆市八│80號10樓  │            │、安非他│          │
│33號│德路加油│          │            │命3包（ │          │
│    │站廁所內│          │            │合計毛重│          │
│    │        │          │            │3.3公克 │          │
│    │        │          │            │）、玻璃│          │
│    │        │          │            │球吸食器│          │
│    │        │          │            │1組。   │          │
│    │        │          │            │尿液呈安│          │
│    │        │          │            │非他命、│          │
│    │        │          │            │甲基安非│          │
│    │        │          │            │他命、嗎│          │
│    │        │          │            │啡、可等│          │
│    │        │          │            │因陽性反│          │
│    │        │          │            │應。（詳│          │
│    │        │          │            │偵卷第42│          │
│    │        │          │            │頁）    │          │
└──┴────┴─────┴──────┴────┴─────┘


司法院資訊處製作；財團法人民間司法改革基金會備份。
